臺灣高等法院臺中分院刑事判決　　　　　　　　　九十二年度上易字第二○○一號
　　上　訴　人
　　即 自 訴人　世化實業股份有限公司
　　　　　　　　　　　　設台北縣三重巿重新路五段六○九巷六號九樓之十
　　代　表　人　張終林
　　上　訴　人
　　即　被　告　丙○○
　　上　訴　人
　　即　被　告　乙○○
　　右二人共同
　　選任辯護人　林世祿
右上訴人因被告等詐欺案件，不服臺灣彰化地方法院八十九年度自字第四五號中華民
國九十二年七月三十一日第一審判決，提起上訴，本院判決如左：
    主      文
上訴駁回。
    事      實
一、丙○○、乙○○二人係同財共居之夫妻，於民國（以下同）八十八年十二月底，
    明知所共同經營之哲良塑膠有限公司已經營不善，且因其公司會記票貼問題，造
    成資金缺乏遭銀行退票，銀行緊縮銀根致使公司信用受損、週轉不靈，已無支付
    能力，行將倒閉，猶隱瞞此事實，共同意圖為自己不法之所有，由丙○○於八十
    九年一月初出面向世化實業股份有限公司（法定代理人張終林）誆稱其公司信譽
    良好，向自訴人購買塑膠粒原料，雙方係第一次交易，世化實業股份有限公司人
    員不疑有詐，致陷於錯誤，遂按其指示先後於八十九年一月七日及同年月十四日
    將塑膠粒原料合計七萬四千二百五十公斤送至哲良塑膠有限公司位於彰化縣員林
    鎮○○路三八九巷三四號之工廠，由乙○○點收在案，乙○○所簽發用以支付上
    開貨款之四紙支票（發票人為哲良塑膠有限公司、票載發票日分別為八十九年二
    月十日、二月十五日、二月十五日、二月二十五日，面額合計新台幣（下同）一
    百六十三萬七千二百十四元），經屆期提示均遭退票，丙○○、乙○○詐取得上
    開塑膠粒原料後，並未全用以加工製成產品出售，而係部分低價轉售，然亦僅償
    還四萬七千元，餘款一百五十九萬餘元仍未清償，至此世化實業股份有限公司始
    知受騙。
二、案經世化實業股份有限公司向原審法院提起自訴。
    理      由
一、上訴人即被告丙○○雖承認於上開時、地向自訴人公司購買上開塑膠粒原料，尚
    有上開貨款未付之事實，然否認有詐欺犯行，並辯稱略以：伊向自訴人購買上開
    塑膠粒原料時，哲良塑膠有限公司尚有支付能力，係八十九年一月底時始經營不
    善而週轉不靈，且因其公司會記票貼問題與受他人倒債，造成資金缺乏信用受損
    ，貨主取貨回去，以致八十九年二月二十五日因退票被列為拒絕往來戶，然伊於
    八十八年間增構機器，並非惡行倒閉，並無詐欺之意圖云云，上訴人即被告乙○○則辯稱略以：伊未在哲良塑膠有限公司任職，丙○○不在時伊幫忙簽收貨物而
    已，並無詐欺行為云云。查被告所經營之哲良塑膠有限公司已於八十九年二月二
    十五日因退票被列為拒絕往來戶，為被告所自認，且有華僑銀行員林分行函一紙
    附卷可稽；次查，被告丙○○、乙○○二人係同財共居之夫妻，於民國八十八年
    十二月底，即已明知所共同經營之哲良塑膠有限公司已經營不善，且因其公司會
    記票貼問題，造成資金缺乏遭銀行退票，銀行緊縮銀根致使公司信用受損、週轉
    不靈，行將倒閉，猶隱瞞此事實未告知自訴人，由丙○○出面向自訴人購買前開
    原料，且雙方係第一次交易；另查、依被告所簽發支票面額合計新台幣一百六十
    三萬七千二百十四元，而重量計七萬四千二百五十公斤，依此推算每公斤價值逾
    二十二元，然被告等並未將所買原料全用以加工製成產品出售，而係部分以十九
    至二十點五元不等低價轉售求現，此為被告所供認在卷，足見當時被告已週轉不
    靈而無支付能力，否則何須賤價出售其購入之原料？再查，上開貨款支票及卷附
    之廠商送貨單係由被告乙○○簽發交付或簽收無誤，其顯有共同參與上開犯行。
    至於被告等所選任之辯護人請求向慶豐銀行員林分行、中興銀行員林分行函查被
    告等經營之哲良塑膠有限公司其信用額度，及交易明細等情，而上開銀行函覆被
    告等經營之上開公司於八十八年十二月底即因資金不足，須向銀行辦理貼現，且
    因無法貼現，至造成資金週轉困難，而退票之情形，亦證被告等於八十九年一月
    間向自訴人之公司進貨時已經營不善，且因其公司會記票貼問題，造成資金缺乏
    遭銀行退票，銀行緊縮銀根致使公司信用受損、週轉不靈之情形，猶隱瞞此事實
    未告知自訴人，而向自訴人購買前開貨品，被告已自承八十九年一月間進貨（包
    括向其他廠商買進塑膠粒原料）二百多公噸，顯然超過之前進貨量，而其於八十
    九年三月二十日之債權人會議於會中即自承其公司於八十八年十二月即經營不善
    而無支付能力。此外，復有支票及其退票理由單、存證信函、出貨單、統一發票
    、貨櫃送貨簽收單、交貨單等在卷足憑，被告所辯，係卸責之詞，委無足採。罪
    證明確，被告犯行，洵堪認定。
二、核上訴人即被告二人所為，係犯刑法第三百三十九條第一項之詐欺罪。被告二人
    就上開犯行，有犯意之聯絡與行為分擔，俱為共同正犯。被告係施用詐術一次訂
    貨購買上開塑膠原料，分兩次交貨，應僅成立一次詐欺犯行而非二次連續犯行。
    原審法院適用刑法第二十八條、第三百三十九條第一項、第二條第一項前段、第
    四十一條第一項前段、第七四條第一款，罰金罰鍰提高標準條例第一條前段、第
    二條之規定，並審酌被告二人之素行，及其犯罪之動機、目的、手段、詐騙之金
    額並犯罪後之態度等一切情狀，分別就被告丙○○量處有期徒刑陸月，被告乙○○量處有期徒刑伍月，並按行為後刑法第四十一條業於九十年一月十日經修正公
    佈，自同年月十二日生效，比較修正前後新舊法律之規定，以變更後之新法對被
    告最有利，爰依刑法第二條第一項前段規定、併諭知易科罰金之折算標準。並以
    被告乙○○前未曾受有期徒刑以上刑之宣告，此有臺灣高等法院全國前案紀錄表
    一紙在卷可稽，其經此教訓，應知警惕而無再犯之虞，所宣告之刑，認以暫不執
    行為適當，併予宣告緩刑三年，以勵自新。認事用法俱無不合，量刑亦稱妥適，
    自訴人上訴意旨指認被告二人係有連續詐欺之犯行，顯有誤會，被告二人上訴意
    被告等上訴意旨否認犯罪，空言指摘原判決不當，並無可取，均無理由，應予駁
    回。
三、臺灣彰化地方法院檢察署九十二年度偵字第七六五五號（含該署八十九年度偵字
    第八零二二號案卷）移送併辦意旨另略以：被告丙○○於民國八十八年十一月間
    ，明知所經營之哲良塑膠有限公司已經營不善，無償債能力，猶意圖為自己不法
    之所有，誆稱其公司營運順利，於八十八年十一月間陸續以生意週轉為由，向甲○○借款新台幣（下同）五十萬元，被告以哲良塑膠有限公司名義簽發支票交予
    甲○○，嗣又於同年十二月初借款十九萬七千八百五十五元，且交付另二張支票
    （有溫宜靜簽發之支票）予甲○○，作為行騙之工具，詎上開支票屆期提示均遭
    退票，經甲○○提出告訴，併提出三張支票及退票理由單為憑，認被告丙○○犯
    有刑法第三百三十九條第一項之詐欺罪嫌，且與前開有罪部分有連續犯之裁判上
    一罪關係云云。訊據被告丙○○雖承認有上開借款，然堅決否認有何詐欺犯行，
    辯稱：伊自八十八年八、九月間即陸續向甲○○借款，並無施用詐術之行為，伊
    所開設之哲良塑膠有限公司於八十八年十一月間尚有支付能力，係八十九年一月
    底時始經營不善而週轉不靈，且因其公司會記於八十八年十二月底發生票貼問題
    與受他人倒債，造成資金缺乏信用受損，貨主取貨回去，且被他人倒債數百萬元
    ，以致八十九年二月二十五日因退票被列為拒絕往來戶，然伊於八十八年間增構
    機器，並非惡行倒閉，並無詐欺之意圖等語，經查，如前開有罪事實所述，哲良
    塑膠有限公司係於民國八十八年十二月底始經營不善，且因其公司會記票貼問題
    ，造成資金缺乏遭銀行退票，銀行緊縮銀根致使公司信用受損、週轉不靈，被告
    予八十八年十一月間，甚或十二月初借款時，該公司尚未週轉不靈，並非無支付
    能力。按犯罪事實應依證據認定之，無證據不得推定其犯罪事實，此於刑事訴訟
    法第一百五十四條定有明文。又刑法第三百三十九條第一項之詐欺取財罪，以意
    圖為自己或第三人不法之所有，而以詐術使人將本人或第三人之物交付為其要件
    。被告否認有詐欺之犯行，告訴人無非以被告借款後，屆期未為清償為據，檢察
    官未能證明被告有施用何等詐術致甲○○陷於錯誤而交付財物之事實，此外，復
    查無此外復查無其他積極證據足資證明被告有何詐欺犯行，自不得僅以告訴人之
    指述及上開支票與退票理由單為憑，遽認被告丙○○犯有刑法第三百三十九條第
    一項之詐欺罪嫌，揆諸首開說明，被告此部份犯罪不能證明，與前開有罪部分自
    無連續犯之裁判上一罪關係。然因移送併辦意旨認與前開有罪部分有連續犯之裁
    判上一罪關係云云，應由本院將移送併辦部分退由臺灣彰化地方法院檢察署檢察
    官另行依法處理。
據上論結，應依刑事訴訟法第三百六十八條，判決如主文。
中      華      民      國　    九十三     年     二      月    十六　　日
                                臺灣高等法院臺中分院刑事第四庭
                                      審判長法  官　洪　耀　宗
                                            法　官  江　德　千
                                            法　官　劉　登　俊
右正本證明與原本無異。
不得上訴。
　　　　　　　　　　　　　　　　　　　　　　書記官　林  水  濱
中      華      民      國　    九十三     年     二      月    十六　　日
刑法第三百三十九條：
意圖為自己或第三人不法之所有，以詐術使人將本人或第三人之物交付者，處五年以
下有期徒刑、拘役或科或併科一千元以下罰金。
以前項方法得財產上不法之利益或使第三人得之者亦同。
前二項之未遂犯罰之。
                    　　　　　　　　　　　　　　　　　　　　　　　　　　Ｒ
